臺灣板橋地方法院民事判決　　　　　　　　　　　　　　　九十三年度再字第五號
　　原　　　告　甲○○
　　訴訟代理人　吳慶隆律師
　　被　　　告　均航塑膠股份有限公司
　　法定代理人　乙○○
　　訴訟代理人　沈朝標律師
右當事人間請求再審之訴事件，再審原告對於中華民國九十二年九月二十六日本院九
十二年度促字第八二○一一號確定支付命令提起再審之訴，本院於九十三年九月二日
言詞辯論終結，判決如下：
    主  　　文
再審之訴駁回。
再審訴訟費用由再審原告負擔。
    事  　　實
甲、再審原告方面：
一、聲明：本院九十二年度促字第八二０一一號支付命令廢棄，駁回被告支付命令之
    聲請。
二、陳述：
　１再審被告以再審原告經營合家鄉食品股份有限公司（以下簡稱合家鄉公司），於
　  民國九十年二月間起陸續向其訂購麥多、吸管等貨品，詎自九十年七月初起至九
    月底止，迄未付分文，共積欠新台幣（下同）四百五十萬四千八百三十元，並提
    出其私自製作無證據力之交易明細、送貨單、及欠款明細表等為證，再審被告明
    知再審原告之居住送達聯絡處所均係「臺北縣新莊市○○路五九一巷九號」，竟
    故意以「臺北縣新莊市○○路八二九巷五五號八樓」之地址為送達地址，向鈞院
    聲請發支付命令，因支付命令寄到「臺北縣新莊市○○路八二九巷五五號八樓」
    ，原告未實際收受或領取該支付命令暨其聲請狀內容，無從知悉支付命令之內容
    ，因此未依法提出異議，致該支付命令確定。嗣因再審被告執該確定之支付命令
    聲請強制執行，經鈞院九十二年度執字第三五五九一號事件拍賣再審原告之財產
    ，再審原告於九十三年五月三日聲請閱覽上開支付命令及強制執行事件卷證後，
    始知悉再審理由，故未逾提起再審之訴之不變期間。
  ２再審被告所請之貨款縱然存在（再審原告否認存在），亦係存於訴外人合家歡公
    司與再審被告間，再審原告非債務人，本院未經詳察竟予核發支付命令，其適用
    法規顯有錯誤。又再審被告明知再審原告之居住送達聯絡處所，均係「臺北縣新
    莊市○○路五九一巷九號」，竟故意以「臺北縣新莊市○○路八二九巷五五號八
    樓」之地址為送達地址，向鈞院聲請發支付命令，符合民事訴訟法第四百九十六
    條第一項第六款「當事人知他造之住居所，指為所在不明而與涉訟」之再審事由
    。且再審被告所列舉伊公司銀行證一交易明細謹列出至九十年六月二十九日，據
    再審原告於經營「合家鄉公司」所使用之支票，在再審被告所使用台灣企銀中壢
    分行「00000000000-00」號之帳戶，於九十年七月三日兌現貨款支票三十四萬元
    、九十年七月四日兌現二十五萬元、九十年七月十一日兌現二十萬元、九十年七
    月十七日兌現二十萬元、九十年七月十九日兌現四十萬元、九十年七月二十三日
    兌現三十七萬元、九十年七月二十六日兌現三十七萬元、九十年八月八日兌現三
    十七萬元、九十年八月二十九日兌現四十萬元、九十年九月十九日兌現四十萬元
    ，十張共計三百三十萬元（原證七）；其間再審原告並支付再審被告公司不計其
    數之客戶回收支票或現款，實無積欠再審被告任何之貨款，至再審原告將「合家
    鄉公司」交由再審被告公司法代乙○○繼續經營時期，「合家鄉公司」之經營團
    隊（包括被告公司法代乙○○先生）尚積欠原告一百六十八萬八千五百五十三元
    ，此有「合家鄉公司」之經營人曾委九十一年一月十二日所簽署之借款對帳表可
    稽（原證八）。果若再審被告主張再審原告個人欠款金額達「四百五十萬四千八
    百三十元」為真，被告之法代身為經營團隊之一份子，怎可能不予抵扣，反讓再
    審原告成為債權人金額達一百六十八萬八千五百五十三元？本件貨款清償事件，
    若能讓再審原告適時提出該有利證據，足讓法院為原告有利之裁判，而有民事訴
    訟法第四百九十六條第一項第十三款「當事人發現未經斟酌之證物或得使用該證
    物者。但以如經斟酌可受較有利益之裁判者為限」之再審事由。
乙、再審被告方面：
一、聲明：再審之訴駁回。
二、陳述：
　１按再審之訴，應於三十日之不變期間內提起。本件再審原告於民國九十三年四月
  　十五日聲請閱卷，於一星期內閱到執行卷，即知悉送達之住所為新莊市○○路八
    二九巷五五號八樓，卻於同年五月三十一日後始提起本件再審之訴，顯逾三十日
    之不變期間，應予駁回。
　２再審原告雖主張前揭支付命令有民事訴訟法第四百九十六條第一項第六款之再審
　  事由。然查再審原告於民國九十二年九月間，其住所為臺北縣新莊市○○路八二
    九巷五五號八樓，前揭支付命令即向該住所地為送達，有再審原告之
    起再審之訴，並無理由。
  ３合家鄉公司早於八十九年一月二十六日結束營業，其後由再審原告與再審被告法
    定代理人乙○○及其他債權人承租合家鄉公司之廠房、設備，在原址繼續對外營
    業，又負責經營者須自己承擔風險，此業據再審原告於台灣高等法院九十一年度
    上易字第八九九號給付貨款事件中證述綦詳，再審原告對外雖以合家鄉公司名義
    營業，然實際上應由再審原告個人就合家鄉公司之一切債務負其責任。再審被告
    因此向再審原告請求給付貨款，鈞院據以核發支付命令，並無適用法規顯有錯誤
    之情形。
　４再審原告所提之九十年七月三日支票三十四萬元、九十年七月四日支票二十五萬
　　元、九十年七月十一日支票二十萬元、九十年七月十七日支票二十萬元、九十年
  　七月二十三日支票三十七萬元，九十年七月二十六日支票三十七萬元、九十年八
　　月八日支票三十七萬元，均係換票行為，有再審被告支票存款明細表可資證明（
　  見被證二），而再審被告聲請支付命令係九十年七月至九月間之貨款，兩造間之
    給付貨款係以貨到後三個月之票期方式付款，申言之七月份之貨款，係簽發十月
    份之支票付款，本件支付命令請求之貨款，再審原告根本分文未付，卻主張以上
    開支票付清，顯非事實。
  ５再審原告於經營合家鄉公司期間，向再審被告訂購，不依約定付款，雙方乃於九
    十年一月十五日達成協議（見被證三：同意書影本），九十年一月十五日之前之
    貨款，由再審原告開立九十年五月至八月份票期抵付，即票號QF0000000至QF000
    0000，共十張支票，作為清償，九十年二月至六月之貨款，則用客票及現金清償
    ，但七月至九月之貨款，迄今仍未清償。再審原告所提原證七之十張票，有七張
    係換票，三張係要清償前揭九十年元月十五日之前之貨款，與本件貨款無關。
    理　　由
一、按支付命令有民事訴訟法第四百九十六條第一項之情形者，得提起再審之訴，並
    以原支付命令之聲請，視為起訴；再審之訴，應於三十日之不變期間內提起。前
    項期間，自判決確定時起算。但再審之理由知悉在後者，自知悉時起算，民事訴
    訟法第五百二十一條第二項、第五百條第一項、第二項定有明文。查本院九十二
    年度促字第八二○一一號支付命令，於九十二年九月二十六日送達，業經確定，
    有確定證明書可稽，本件再審被告持支付命令及確定證明書對再審原告之不動產
    聲請強制執行，經本院九十二年度執字第三五五九一號強制執行事件受理在案，
    調取本院九十二年度執全字第八三三號假扣押卷拍賣再審原告之不動產，民事執
    行處於九十三年一月二十日對債務人發出詢價通知，於九十三年一月三十日寄存
    路五九一巷九號一樓送達第一次拍賣通知，由債務人之妻代收等情，業據調取本
    院九十二年度執字第三五五九一號強制執行卷查明。再審原告於九十三年四月十
    五日向本院非訟中心遞狀聲請閱卷，於五月三日閱得支付命令卷，有閱卷聲請書
    及電話傳真聲請閱卷單附於支付命令卷可參，嗣於九十三年五月三十一日具狀提
    起再審之訴，有本院收文戳可稽，綜以上情，再審原告自九十三年五月三日知悉
    再審理由，至同年月三十一日提起本件再審之訴，尚未逾三十日之不變期間，合
    先敘明。
二、再審原告主張：再審被告所請之貨款縱然存在，亦係存於訴外人合家歡公司與再
    審被告間，再審原告非債務人，本院未經詳察竟予核發支付命令，其適用法規顯
    有錯誤等語。按支付命令之核發，法院應不訊問債務人，僅就債權人請求之事項
    及所提出之書證為形式上審查，審查是否具備一般訴訟成立要件及有無違背民事
    訴訟法第五百零八條至第五百十一條之規定，至於債權人實際上有無此項請求權
    ，法院不必進行實質之審查。本件再審被告於支付命令聲請狀，係稱債務人甲○
    ○（即再審原告）積欠其貨款，而向債務人甲○○請求給付金錢，本院據以核發
    支付命令，於法並無不合，再審原告主張有適用法規顯有錯誤之再審事由，即無
    足取。
三、再審原告另主張：再審被告明知再審原告之居住送達聯絡處所，均係「臺北縣新
    莊市○○路五九一巷九號」，竟故意以「臺北縣新莊市○○路八二九巷五五號八
    樓」之地址為送達地址，向鈞院聲請發支付命令，符合民事訴訟法第四百九十六
    條第一項第六款「當事人知他造之住居所，指為所在不明而與涉訟」之再審事由
    等語。按當事人依此款提起再審之訴，必須在其主觀上明知他造之住居所，故意
    以不實之陳述，指為所在不明而與涉訟者，而矇請法院為公示送達，利用公示送
    達鮮為他造知悉，而剝奪他造參與辯論為利己陳述之機會，故列為再審理由之一
    。查：本件再審原告
    本可稽，支付命令亦以該址為送達，此與「當事人明知他造之住居所，指為所在
    不明而與涉訟者」之情形不符，再審原告主張有此再審事由，自屬無據。
四、再審原告另主張：本件貨款清償事件，若能讓再審原告適時提出原證七及原證八
    之有利證據，足讓法院為原告有利之裁判，而有民事訴訟法第四百九十六條第一
    項第十三款「當事人發現未經斟酌之證物或得使用該證物者。但以如經斟酌可受
    較有利益之裁判者為限」之再審事由等語。按當事人發現未經斟酌之證物或得使
　　用該證物者，以如經斟酌可受較有利之裁判者為限，得以再審之訴對確定之終局
　  判決聲明不服，為民事訴訟法第四百九十六條第一項第十三款所明定。是依前開
    再審事由提起再審之訴，除須該證物係訴訟程序事實審之言詞辯論終結前業已存
    在而未經斟酌外，尚須該新證據若經法院斟酌，可受較有利之裁判者而言（最高
    法院十七年上字第一０八一號、十八年上字第七一０號判例參照）。又法律之準
    用，僅在性質許可之範圍，準用另一法律之規定，如性質上不同者，自不在準用
    之列。支付命令之聲請，除應表明當事人及法院外，祇須表明請求之標的並其數
    量及請求之原因事實，以及應發支付命令之陳述，此觀民事訴訟法第五百十一條
    之規定自明。亦即支付命令僅係就債權人請求之事項及所提出之書證為形式上之
    審查，與判決之行言詞辯論程序須為實質上審查有別。而同法第四百九十六條第
    一項第十三款規定之再審事由，依前開說明，係以前訴訟程序事實審言詞辯論終
    結前已存在而未經斟酌之證物為限，則本件支付命令之核發未經言詞辯論之實質
    審理程序，性質上自無準用該款再審事由之餘地。
五、綜上所述，本件再審原告主張前揭支付命令有民事訴訟法第四百九十六條第一項
    第一款、第六款、第十三款之再審事由，均屬無據，再審原告提起本件再審之訴
    ，應予駁回。
六、再審原告請求命再審被告提出請款發票、明細及相關憑證。向台灣企銀中壢
    分行調閱被告「00000000000-00」號乙存帳戶自九十年七月起至九十一年二月間
    之交易明細以及「00000000000」號甲存帳戶自九十年七月至九十一年二月間之
　　交易明細表及票據託收資料。向台中商銀高雄分行調取明宏商行「00000000
　  -0」號帳戶自九十年八月至九十一年二月甲乙存之交易明細表。向鳳山信用合
    作社後庄分行調取李淑珠「00000000000000」號帳戶自九十年七月起至九十一年
    二月甲乙存交易明細表。請求訊問證人李建成、曾委等，因於本件判決結果不
　　生影響，爰不予調查，附此敘明。
七、據上論結，本件再審之訴為無理由，依民事訴訟法第七十八條，判決如主文。
中　　　華　　　民　　　國　　九十三　　年　　　九　　　月　　 十六 　　日
                                臺灣板橋地方法院民事第三庭
                                    法  官  陳映如
右為正本係照原本作成
如對本判決上訴，須於判決送達後廿日內向本院提出上訴狀
中　　　華　　　民　　　國　　九十三　　年　　　九　　　月　　 十六 　　日
                                    書記官  高玉彬
